臺灣高等法院刑事判決　　　　　　　 100年度上易字第1489號
上　訴　人　臺灣板橋地方法院檢察署檢察官
被　　　告　李韋春
上列上訴人因被告竊盜案件，不服臺灣板橋地方法院100 年度易
字第853 號，中華民國100 年5 月13日第一審判決（起訴案號：
臺灣板橋地方法院檢察署100 年度偵字第3344號），提起上訴，
本院判決如下：
    主  文
原判決撤銷。
李韋春竊盜，累犯，處有期徒刑肆月，如易科罰金，以新臺幣壹
仟元折算壹日。
    事  實
一、李韋春有多項違反毒品危害防制條例前案，又因施用毒品案
    件，經臺灣板橋地方法院以97年度簡字第4816號、97年度簡
    字第5464號判決，分別判處有期徒刑4 月、5 月確定，經同
    法院以97年度聲字第4659號裁定應執行有期徒刑8 月確定，
    於97年9 月3 日入監執行，98年5 月2 日縮短刑期執行完畢
    。竟仍不知悔改，於民國100 年1 月13日上午10時30分許，
    行經新北市○○區○○街2 號前，見黃淑英所有之紅色腳踏
    車（廠牌：ASAMA ，型號：2631A ）未上鎖而停放該處，竟
    意圖為自己不法之所有，徒手竊取之，隨即騎乘該車離去，
    惟甫行至福仁街之路口時，即為巡邏員警發覺查獲，並扣得
    上開腳踏車一部（業已發還黃淑英）。
二、案經新北市政府警察局土城分局報請臺灣板橋地方法院檢察
    署檢察官偵查起訴。
    理  由
一、上揭事實，業據被告李韋春於警詢、偵查、原審及本院審理
    時坦承不諱，核與證人黃淑英於警詢中證述發現遭竊情節相
    符，並有尋獲失竊腳踏車及現場照片各2 幀及黃淑英出具之
    贓物認領保管單1 紙在卷可稽，被告任意性自白核與事實相
    符，應堪信實。至被告於本院審理時雖辯稱：當時我有吸食
    強力膠，自己在做什麼事情都不清楚云云。惟被告於100 年
    1 月13日警詢及檢察事務官詢以何時間、地點及以何方法竊
    取黃淑英所有之腳踏車時，被告均能詳細交待，並無任何遲
    疑不決之情（見偵查卷第5 頁背面、第35、36頁），顯見其
    行為時之精神意識並無障礙，其空言辯稱因施用強力膠精神
    狀態不佳云云，自無可採。本案事證明確，被告竊盜犯行洵
    堪認定，應依法論科。
二、核被告所為，係犯刑法第320條第1項之竊盜罪。被告有如事
    實欄所載前案科刑及執行情形，有本院被告前案紀錄表一份
    在卷可憑，其受有期徒刑之執行完畢後，5 年內故意再犯本
    件有期徒刑以上刑之罪，為累犯，應依刑法第47條第1 項之
    規定加重其刑。
三、原審認被告犯行明確，據以論罪科刑，固非無見。惟查(一)原
    判決認被告前於95年間因施用毒品案件，經原法院分別判處
    有期徒刑8 月、3 月，經定應執行有期徒刑9 月確定，95年
    6 月12日入監執行，96年6 月21日假釋出監並付保護管束，
    「96年10月10日期滿，因假釋未經撤銷而視為執行完畢」，
    惟被告前開所犯各罪，所定應執行刑係於96年10月6 日縮短
    刑期執行完畢，有本院被告前案紀錄表在卷可稽，原判決認
    係96年10月10日，所認事實與卷證資料不符，尚有違誤。(二)
    次按刑之量定，固為實體法上賦予法院得為自由裁量之事項
    ，但此項職權之行使，並非得恣意為之，仍應受比例原則、
    平等原則及罪刑相當原則之支配，且應以行為人之責任為基
    礎，審酌刑法第57條所列各款應注意之事項及一切情狀為之
    ，使輕重得宜，罰當其罪，以符合法律授權之目的，此即所
    謂自由裁量權之內部界限（最高法院98年度台上字第4639號
    判決意旨參照）。被告有多項前案紀錄，經有期徒刑執行完
    畢後，仍不知悔改，再犯本件竊盜犯行，雖其所竊取之腳踏
    車價值依被害人黃淑英供述僅為新臺幣300 元，然被告法治
    觀念薄弱，不重視他人財產權而任意侵奪破壞，惡性非輕，
    原審僅量處拘役50日，稍嫌過輕，不符罪刑相當原則，檢察
    官上訴指摘原判決量刑過輕，為有理由，應由本院將原判決
    撤銷改判。爰審酌被告前因施用毒品案件經科刑及執行完畢
    後，仍不知悔改，再為本案竊盜犯行，顯無悔悟，並斟酌被
    告教育程度、經濟狀況、犯案動機、所竊取財物之價值，及
    腳踏車已尋獲並返還被害人、犯後坦承犯行等一切情狀，公
    訴人雖具體求處有期徒刑7 月，惟本院認稍嫌過重，爰量處
    如主文所示之刑，並諭知易科罰金之折算標準。
四、檢察官雖另以被告於99年12月4 日至100 年3 月31日又犯數
    次竊盜案件，堪認被告於犯本案後，仍毫無悔意，一再恣意
    竊盜他人財物，素行不良，而請求併予宣告強制工作。惟按
    「保安處分係針對受處分人將來之危險性所為之處置，以達
    教化、治療之目的，為刑罰之補充制度。我國現行刑法採刑
    罰與保安處分雙軌制，係在維持行為責任之刑罰原則下，為
    協助行為人再社會化之功能，以及改善行為人潛在之危險性
    格，期能達成根治犯罪原因、預防犯罪之特別目的。是保安
    處分中之強制工作，旨在對嚴重職業性犯罪及欠缺正確工作
    觀念或無正常工作因而習慣犯罪者，強制其從事勞動，學習
    一技之長及正確之謀生觀念，使其日後重返社會，能適應社
    會生活。刑法第90條第1 項規定：有犯罪之習慣或因遊蕩或
    懶惰成習而犯罪者，於刑之執行前，令入勞動場所，強制工
    作。即係本於保安處分應受比例原則之規範，使保安處分之
    宣告，與行為人所為行為之嚴重性、行為人所表現之危險性
    及對於行為人未來行為之期待性相當之意旨而制定，而由法
    院視行為人之危險性格，決定應否令入勞動處所強制工作，
    以達預防之目的。所謂有犯罪之習慣，係指對於犯罪以為日
    常之惰性行為，乃一種犯罪之習性，至所犯之罪名為何，是
    否同一，則非所問。（最高法院94年度台上字第6611號判決
    意旨參照）。經查，被告所犯竊盜罪，經本院判處有期徒刑
    4 月，依「竊盜犯贓物犯保安處分條例」第2 條第4 項「應
    執行之刑未達一年以上者，不適用本條例」之規定，自無該
    條例之適用。又被告在工地做臨時工，其為本案犯行，係因
    缺錢花用，恰見被害人所有之腳踏車未上鎖，臨時起意而行
    竊等情，已據被告於本院及警詢時分別供述在卷（見本院卷
    第42頁背面、偵卷第5 頁背面）。被告既係臨時起意行竊，
    難認其有犯罪習性或有遊蕩或懶惰成習之情。又被告雖有再
    犯檢察官所指另案竊盜犯行，並均經有罪判決（臺灣板橋地
    方法院100 年度易字第1461號、100 年度簡字第3714號、10
    0 年度易字第1608號、100 年度易字第1417號、100 年度易
    字第2017號），固有本院被告前案紀錄表在卷可稽。然「有
    犯罪之習慣」，係指對於犯罪以為日常之惰性行為，乃一種
    犯罪之習性，此與是否年輕力壯，有無工作能力，尚無直接
    關聯。被告其後雖有多次犯罪前案紀錄，尚難逕認其有「犯
    罪之習慣」或有「因遊蕩或懶惰成習而犯罪」之情，檢察官
    就此亦未提出證明方法，自難認被告行為符合刑法第90條第
    1 項規定。檢察官上訴意旨認應對被告宣告強制工作等語，
    並無理由，附此敘明。
據上論斷，應依刑事訴訟法第369 條第1 項前段、第364 條、第
299 條第1 項前段，刑法第320 條第1 項、第47條第1 項、第41
條第1 項前段，刑法施行法第1 條之1 第1 項、第2 項前段，判
決如主文。
本案經檢察官劉異海到庭執行職務。
中    華    民    國   100   年    10    月    25    日
                  刑事第八庭 審判長法  官  林恆吉
                                   法  官  王偉光
                                   法  官  黃斯偉
以上正本證明與原本無異。
不得上訴。
                                   書記官  王宜玲
中    華    民    國   100    年    10    月    26    日

附錄：本案論罪科刑法條全文
刑法第320條第1項
意圖為自己或第三人不法之所有，而竊取他人之動產者，為竊盜
罪，處五年以下有期徒刑、拘役或五百元以下罰金。